【裁判字號】    96,易,458
【裁判日期】    970318
【裁判案由】    違反商標法
【裁判全文】
臺灣士林地方法院刑事判決               96年度易字第458號
公  訴  人  臺灣士林地方法院檢察署檢察官
被      告  乙○○
上列被告因違反商標法案件，經檢察官提起公訴（95年度偵字第
9214號），本院判決如下：
    主  文
乙○○無罪。
    理  由
一、公訴意旨略以：被告乙○○明知如起訴書附表一所示之「
    ABERCROMBIE & FITCH 」、「HOLLISTER CO. 」商標圖樣，
    係美商A&F 商標公司（下稱A&F 公司）、美商J.M.H.商標公
    司（下稱J.M.H.公司），分別向我國經濟部智慧財產局（下
    稱智慧財產局）申請核准註冊登記，而取得商標權，指定使
    用於如起訴書附表一所示之商品，現仍在商標專用期間內，
    非經上開公司授權或同意，不得於同一或類似商品使用相同
    或近似之商標圖樣。竟於95年3 月中旬，在臺北市○○區○
    ○街某處，向姓名、年籍不詳之人以每公斤新臺幣（下同）
    100 元之代價販入未經上開各公司同意或授權所製造，足與
    上開各公司之同一或類似商品相混淆之仿冒商標商品服飾1
    批，復基於意圖營利之概括犯意，自同年3 月底某日起，在
    臺北市大同區○○○路16號中山捷運站地下街B5HakkaShine
    服飾店陳列出售，並以每件100 元至400 元不等之價格向不
    特定人兜售販賣，嗣於同年5 月23日下午4 時25分許，為警
    在上開服飾店查獲，並當場扣得如起訴書附表二所示之仿冒
    前揭「ABERCROMBIE & FITCH 」商標圖樣之商品共計214 件
    、「HOLLISTE R CO.」商標圖樣之商品27件。因認被告涉有
    違反商標法第82條販賣仿冒商標商品罪嫌。
二、按被告未經審判證明有罪確定前，推定其為無罪；又犯罪事
    實應依證據認定之，無證據不得認定犯罪事實；不能證明被
    告犯罪者，應諭知無罪之判決，刑事訴訟法第154 條第1項
    、第2 項及第301 條第1 項分別定有明文。又事實之認定，
    應憑證據，如未能發現相當證據，或證據不足以證明，自不
    能以推測或擬制之方法，為裁判基礎（最高法院40年度臺上
    字第86號判例參照）。另認定犯罪事實所憑之證據，雖不以
    直接證據為限，間接證據亦包括在內；然而無論直接或間接
    證據，其為訴訟上之證明，須於通常一般之人不致有所懷疑
    ，而得確信其為真實之程度者，始得據為有罪之認定，倘其
    證明尚未達到此一程度，而有合理之懷疑存在時，即無從為
    有罪之認定，亦有最高法院76年度臺上字第4986號判例可資
    參照。
三、公訴人認被告涉有商標法第82條販賣仿冒商標商品之罪責，
    主要係以被告於警詢、偵查中之自白及證人甲○○警詢時指
    稱前述商店乃被告出面承租經營之證述為主要論據。訊之被
    告於本院審理時堅詞否認有販賣仿冒商標商品之犯行，辯稱
    ：其並非前述中山捷運站地下街B5服飾店負責人，其係受人
    指示出面頂替，當天到場也有警員質疑其根本是人頭，看起
    來就不像老闆等語。
四、經查：
  （一）證人即執行搜索之員警（當時任職於保智大隊桃園分隊
        小隊長）丙○○到庭具結證稱：「（搜索）當時（中山
        捷運站地下街B5商店）有位女店員直接帶我們找斜對面
        一個管理處辦公室找甲○○，店員講說整個地下街的包
        商就是甲○○這邊負責的，甲○○當時才電話通知商家
        的負責人乙○○到場」、「沒有製作（店員）筆錄」、
        「店員並沒有說乙○○是老闆」（見本院卷第130 頁、
        第132 頁），「甲○○並沒有給我們看現場租約」（見
        本院卷第132 頁）、「（被告於搜索開始後）約1 小時
        到達查獲地點」（見本院卷第137 頁）。經詢問員警有
        無懷疑被告係頂替之人頭，證人丙○○亦證稱「我們也
        有點懷疑」（見本院卷第138 頁）。則執行搜索時，被
        告並未在店內，店內店員亦未曾指稱被告係商店負責人
        ，而被告於搜索開始後1 小時始到場，且到場時被告上
        身僅著內衣，儀容邋遢，有搜索時拍攝之照片為憑（見
        偵卷第33頁），被告不識字，經濟狀況貧寒，甚至連服
        飾店之店名都不清楚，此有警詢筆錄可證（見偵卷第6
        頁反面），警員亦懷疑被告係頂替之人頭，然竟未進一
        步調查相關證據，即移送被告販賣仿冒商標商品罪，容
        有未洽。
  （二）經傳訊承包中山捷運站地下街商店之華綺國際開發有限
        公司（下稱華綺公司）負責人甲○○，其先於97年2 月
        5 日本院審理時，到庭具結證稱：「有一位業務來跟我
        們接洽承租本店，是一位高高的，但我忘記到底是誰跟
        我承租這家店。月租7 萬元，到查獲時約付了1 、2 次
        ，都是付現金，都是那位高高的業務付的」（見本院卷
        第140 頁）、「（店面租約）我們都是把空白合約書交
        給業務員，就是我剛才所說高高的那位，由他帶回去簽
        ，簽好之後，也是那位高高的業務員帶回來給我」（見
        本院卷第141 頁）、「（搜索當時）我打電話聯絡那位
        高高的業務員，跟他說警察到現場查獲你們有販賣仿冒
        品，請他們派人到現場處理」、「後來高高的業務員就
        帶被告來。警察還當場問我被告是否為人頭，我說我不
        知道」（見本院卷第142 頁）、「那位高高的業務員有
        交代我，若警察問及，要說是與被告接洽的」（見本院
        卷第143 頁）等語。嗣因當日檢察官請求搜索華綺公司
        ，經負責人甲○○當庭同意搜索後，旋由台灣士林地方
        法院檢察署檢察事務官至華綺公司位於台北市○○區○
        ○路4 段182 巷6 弄33號6 樓之辦公室執行搜索，扣得
        記載有店鋪編號B5、廠商名稱為「洋森」之華綺公司中
        山地下街專櫃95年3 月至5 月銷貨對帳單（見本院卷第
        167 頁反面、第168 頁正反面）。本院再傳甲○○，其
        始於97年3 月4 日審理時據實證稱：前述編號B5商店，
        於95年3 月至5 月係出租予「鍾慧。她的店名有時說是
        洋森、有時說是創古」、「我們是從他們的營業額內扣
        除（租金），他們未曾實際交錢（租金）給我們。這個
        店舖用我們華綺公司發票，所收現金都是店員交給我們
        公司，信用卡也是入我們公司的帳，扣除租金後，我是
        開華綺支票給鍾慧」（見本院卷第218 頁）。
    綜上所述，前述販賣仿冒商標商品之B5店舖，既係由鍾慧出
    面承租經營販賣服飾，並非被告承租經營，證人甲○○於警
    詢時所稱係被告出面與其接洽承租一節，嗣經搜索扣得銷貨
    對帳單足查甲○○警詢所述不實，證人甲○○復於本院審理
    時坦承在本院所述始為實情，則被告辯稱：其實非前開商店
    之負責人而未有販賣仿冒商標商品犯行等語，應可採信。被
    告於警詢及偵查中坦承自己為前開販賣仿冒商標商品商店之
    負責人一節，核與前述證據相左，亦不足採信。本件被告既
    非查獲販賣仿冒商標商品商店之負責人，亦無證據足以認定
    被告有起訴書所指販賣仿冒商標商品之犯行，揆諸首開說明
    ，自應為被告無罪之諭知。
五、至於被告意圖使人隱避而頂替，涉犯刑法第164 條第2 項之
    頂替罪嫌，甲○○於97年2 月5 日本院審理時，以證人之身
    分於案情有重要關係之事項（究竟何人承租前述店舖販賣仿
    冒商標之商品），供前具結，而為虛偽陳述（證稱忘了究竟
    係誰向其承租），涉犯刑法第168 條偽證罪嫌，宜由檢察官
    另行分案偵辦。
據上論斷，應依刑事訴訟法第301 條第1 項判決如主文。
本案經檢察官余秉甄到庭執行職務。
中    華    民    國    97    年    3     月    18    日
                  刑事第四庭審判長法  官  趙文卿
                                  法  官  高雅敏
                                  法  官  洪慕芳
以上正本證明與原本無異。
如不服本判決，應於收受送達後10日內向本院提出上訴書狀，其
未敘述上訴理由者，應於上訴期間屆滿後20日內向本院補提理由
書狀（均須按他造當事人之人數附繕本）。
                                  書記官  林靜枝
中    華    民    國    97    年    3     月    18    日


司法院資訊處製作；財團法人民間司法改革基金會備份。
